最高法院刑事判決　　　　　　　　　　　　　　　九十一年度台上字第四九四六號
　　上訴人　甲○○
　　　　　　乙○○
右上訴人等因違反銀行法案件，不服台灣高等法院高雄分院中華民國八十九年五月十
六日第二審判決（八十八年度上訴字第一一四六號，起訴案號：台灣高雄地方法院檢
察署八十六年度偵字第一二一二六號），提起上訴，本院判決如左：
    主  文
原判決關於甲○○、乙○○部分撤銷，發回台灣高等法院高雄分院。
    理  由
本件原判決認定：上訴人甲○○有偽造有價證券、詐欺、違反公司法等罪之前科，於
民國（下同）八十三年間，因違反公司法之罪，經臺灣台北地方法院判處有期徒刑三
月，於八十四年五月三十日執行完畢，仍不思悔改。緣鄭又銘（即ＪＡＭＥＳ  ＣＨ
ＥＮ）、Ｃ．Ｃ．ＡＮＤＥＲＳＯＮ、ＢＲＡＩＮ  ＧＡＹ、ＡＮＤＲＥ  ＢＯＡＣ
Ｈ等人（以上四人年籍均不詳）於不詳時間組成ＧＬＯＢＡＬ  ＩＮＴＥＲＮＡＴＩ
ＯＮＡＬ  ＩＮＶＥＳＴＯＲＳ  ＴＲＡＤＩＮＧ  ＬＩＭＩＴＥＤ（以下簡稱ＧＬ
ＯＢＡＬ公司）ＰＩＣ專業投資顧問團，鄭又銘又自任ＧＬＯＢＡＬ公司亞太地區總
裁，梁迺文（未據起訴）則擔任ＧＬＯＢＡＬ公司亞太總部新加坡分公司 ＳＣＬＡ
ＣＲＥＡＴＩＯＮＳ  ＰＴＥ  ＬＩＭＩＴＥＤ（以下簡稱ＳＣＬＡ公司）總經理，
黃伯慶（另由本院通緝中）則與不知情之洪章庭、周志忠、張吳秀芬及朱生財等人於
八十五年八月間合組寶利國際管理顧問有限公司（下稱寶利公司，原設於台北市松山
區○○○路二○七號五樓，嗣遷址至台北市松山區○○○路三六九號一三樓之一）做
為ＧＬＯＢＡＬ公司在台灣之辦事處，並自任為寶利公司之董事長，馬輝（年籍不詳
）則擔任黃伯慶之特別助理，方志源（年籍不詳）則利用其為國際大律師之身分在新
加坡為ＧＬＯＢＡＬ公司所推出之「保本綜合投資組合」（英文簡稱ＧＭＥＰ）出具
信託聲明，甲○○則自八十五年八月間擔任寶利公司總經理（未經登記，嗣於八十六
年六月間離職），乙○○則自八十五年八月間某日起，擔任寶利公司高雄分公司負責
人（八十六年九月間某日離職）、陳志文（通緝中）則自八十五年八月間某日起，擔
任寶利公司高雄分公司總經理，嗣並擔任寶利公司業務總監。彼等為達為自己不法所
有之違法吸金目的，而基於共同之犯意聯絡，明知寶利公司所登記之營業項目為(一)國
內外投資之引介提供諮詢顧問業務（證券投資顧問業務除外），(二)企業管理之諮詢診
斷分析顧問業務（會計師業務除外）、（證券投資顧問業務除外），(三)國際商情資訊
提供及分析顧問業務（證券投資顧問業務除外），(四)一般進出口貿易業務（許可業務
除外）等項，並非依中華民國法律申請特許設立並登記之銀行業，依法不得經營收受
存款業務，或以其他名義向不特定之人吸收資金，而約定或給付與本金顯不相當之利
息之業務，竟於八十五年八月間，在高雄市新興區○○○路一一六號八樓設立高雄分
公司（於八十六年十月七日遷至高雄市前金區○○○路二一一號十八樓之五），又在
台北市設立寶鼎、寶源二家分公司（分別設於台北市○○○路○段一五０號二樓、台
北市○○○路一五０號十樓之一），在台中市設立寶鑫分公司（設於台中市○○路○
段一六０號三○樓Ａ棟），在高雄縣鳳山市設立寶富分公司（設於高雄縣鳳山市○○
路一六四號八樓）（以上四家分公司均未經設立登記），又在台南市○○○○街一二
一號一三樓設立台南辦事處，對外宣稱寶利公司為ＧＬＯＢＡＬ公司在台辦事處，招
攬業務員，按所吸收資金總額給付百分之一佣金，每月可依投資者分得之利潤金發給
百分之一獎金予業務員，而以「保本綜合投資組合」為號召向社會不特定大眾招募投
資，投資金額以美金計價，額度以美金一萬元或二萬元為一單位，由客戶自行或由寶
利公司之不知情業務員代為將客戶投資款項，由國內銀行業者匯往新加坡與ＧＬＯＢ
ＡＬ公司往來之當地銀行帳戶中，再由ＳＣＬＡ公司聚集眾人所投資之款項，供ＧＬ
ＯＢＡＬ公司運用於金融投資上。投資人參加ＧＭＥＰ之投資期限至少六個月，投資
者不負任何投資盈虧之責，ＧＬＯＢＡＬ公司則以每月固定給付投資者本金百分之一
點五至二點五之與本金顯不相當之變相利息為利潤，保證投資獲利，該利潤透過寶利
公司（含各分公司）按月核算匯入投資客戶開設於國內金融行庫之個人帳戶中，而經
營公司登記範圍外收受存款之銀行業務。至八十七年六月一日止，共收受陳雅芳等人
之變相存款約美金一億三千零四十五萬零三十元等情；並以上訴人二人所犯違反銀行
法之罪與違反公司法之罪，係一行為觸犯數罪名，應從一重處斷，因而撤銷第一審關
於上訴人二人部分之判決，從一重論處其二人共同法人負責人，違反非銀行不得經營
收受存款業務之規定（甲○○為累犯）罪刑，固非無見。
惟查(一)上訴人二人行為後，公司法第十五條已於九十年十一月十二日修正公布（於同
年月十四日生效），修正後規定已將原條文第三項之刑罰規定刪除，又，銀行法第一
百二十五條第一項亦於八十九年十一月一日修正公布（於同年月三日生效），修正後
規定已提高其法定刑罰，原判決於審判時未及為上開新舊法律變更之審酌及比較適用
，自屬無可維持。(二)原判決認上訴人二人與ＧＬＯＢＡＬ公司其他重要幹部即不詳年
籍之鄭又銘、Ｃ．Ｃ．ＡＮＤＥＲＳＯＮ、ＢＲＡＩＮ  ＧＡＹ、ＡＮＤＲＥ  ＢＯ
ＡＣＨ、梁迺文、方志源等人就違反銀行法等犯行有犯意聯絡及行為分擔，應論為共
同正犯云云，並未明其依憑認定上訴人二人與鄭又銘等人有犯意聯絡之證據及理由
，且對鄭又銘等人是否為成年人亦均漏未予查明認定，其遽為判決，尚嫌速斷，併有
理由不備及查證未盡之違誤。以上或為上訴意旨所指摘，或為本院得依職權調查之事
項，應認原判決關於上訴人二人部分，有撤銷發回更審之原因。
據上論結，應依刑事訴訟法第三百九十七條、第四百零一條，判決如主文。
中      華      民      國    九十一    年      九      月      五      日
                              最高法院刑事第十一庭
                                  審判長法官  呂  潮  澤
                                        法官  白  文  漳
                                        法官  陳  世  雄
                                        法官  孫  增  同
                                        法官  林  開  任
      右正本證明與原本無異
                                              書  記  官
中      華      民      國    九十一    年      九      月     十一     日
